最高法院民事判決　　　　　　　九十四年度台上字第一三六號
　　上　訴　人　甲○○○
　　　　　　　　　　　　　路2.
　　法定代理人　袁 紅 杏
　　訴訟代理人　黃 健 弘律師
　　被 上訴 人　交通部公路局
　　法定代理人　葉 昭 雄
　　訴訟代理人　吳漢成律師
上列當事人間請求國家賠償事件, 上訴人對於中華民國九十二年
四月十日台灣高等法院花蓮分院第二審更審判決（九十二年度重
上國更(一)字第一號），提起上訴，本院判決如下：
    主  文
上訴駁回。
第三審訴訟費用由上訴人負擔。
    理  由
本件上訴人主張：上訴人於民國八十五年十月五日騎乘機車，在
台九線蘇花公路由新城往花蓮方向行駛，在台九線與尚志路口，
欲右轉進入新尚志路口時，因被上訴人挖掘道路後未將路面填平
，遺留約十公分深之下陷凹洞，且被上訴人負責管理維護之人員
，未及時修補及設置警告標幟，致上訴人騎機車經該處，撞及凹
洞後，彈起摔倒，受有頭部外傷合併左側顱內急性硬膜下血膜腦
水腫、腦幹挫傷之傷害，經送醫急救，施以開顱手術後，目前呈
植物人狀態，喪失身體機能，終身不能從事任何工作，上訴人因
而受有醫療費及醫療器材費、喪失工作能力、看護費、精神慰撫
金等損失合計新台幣（下同）一千九百三十四萬四千八百七十八
元，依國家賠償法第三條第一項之規定，上訴人自得請求被上訴
人賠償上開損害等情。爰求為命被上訴人如數給付，並加計法定
遲延利息之判決（第一審判命被上訴人給付五百八十一萬三千一
百二十元本息，駁回上訴人其餘之請求。上訴人就其中被駁回之
看護費請求九百四十九萬六千元本息部分，被上訴人就其敗訴部
分，分別提起上訴。本院發回前原審命被上訴人再給付上訴人四
百九十萬四千一百六十四元本息，駁回上訴人其餘之上訴及被上
訴人之上訴。上訴人就其敗訴部分未聲明不服）。
被上訴人則以：系爭路段非屬台九線，非被上訴人所管理維護，
事故地點之道路凹洞並非被上訴人所挖掘，被上訴人自非賠償義
務機關等語，資為抗辯。
原審依審理之結果，以：查上訴人發生事故之地點，經第一審法
院會同處理車禍之警員溫昭和勘驗車禍現場，並命地政人員就肇
事現場測量結果，該處為台九線右轉入尚志路口處，係屬鄉道花
十九線，有花蓮縣政府八十八年五月二十九日八八府建畫字第０
五七五五四號函可證（見第一審卷第一二三頁及原審更審卷附照
片）。按公路法第六條規定，國道由中央公路主管機關管理，省
道由省公路主管機關管理，縣鄉道路○縣○路主管機關管理。而
公路主管機關，在中央為交通部；在省（市）為主管廳、處、局
；在縣（市）為縣（市○○○○○路法第三條亦有明文。次按國
道、省道、縣道或鄉道之養護，由該管公路主管機關辦理，公路
法第二十六條前段定有明文。揆諸前揭規定，本件上訴人發生事
故地點位於鄉道花十九線，該鄉道○○路主管機關即為花蓮縣政
府，該鄉道之養護，亦由其辦理，即為本件之賠償義務機關。上
訴人雖主張本件事故發生地點，適為省道台九線欲右轉進入花十
九線縣道之轉角處，屬省道或縣道不明，且上訴人分別向被上訴
人及新城鄉公所請求國家賠償，各機關既均否認為賠償義務機關
，乃依國家賠償法第九條第四項之規定，請求上級機關（即行政
院）確定賠償義務機關，經法務部函覆確定賠償義務機關為被上
訴人云云。惟本件事故發生地點屬鄉道，其主管機關為縣（市）
政府，已如前述，並無上訴人所稱賠償義務機關有爭議之情形。
況上訴人所提出之法務部函，並未明確指出本件之賠償義務機關
為何，上訴人遽以該函主張被上訴人為上級機關所確定之賠償義
務機關，尚屬無據。被上訴人抗辯其非本件之賠償義務機關，不
負國家賠償責任，洵屬可採。從而上訴人以被上訴人為本件國家
賠償之賠償義務機關，請求被上訴人賠償其損害，自屬無據。爰
將第一審所為上訴人勝訴部分之判決廢棄，改判駁回其訴，並駁
回其上訴，經核於法並無違背。上訴論旨，仍執陳詞，並就原審
取捨證據、認定事實之職權行使，指摘原判決不當，求予廢棄，
為無理由。
據上論結，本件上訴為無理由。依民事訴訟法第四百八十一條、
第四百四十九條第一項、第七十八條，判決如主文。
中　　華　　民　　國　九十四　年　　一　　月 　二十 　日
                      最高法院民事第八庭
                          審判長法官  劉　延　村
                                法官  陳　重　瑜
                                法官  黃　秀　得
                                法官  葉　勝　利
                                法官  楊　鼎　章
      本件正本證明與原本無異
                                      書  記  官
中　　華　　民　　國　九十四　年　　二　　月  　二    日
                                                   ｍ
